臺灣彰化地方法院刑事判決　　　　　　　　　　　　八十九年度易字第一三六九號
　　公　訴　人　臺灣彰化地方法院檢察署檢察官
　　被　　　告　甲○○
　　選任辯護人　李慶松律師
　　　　　　　　黃文皇律師
右列被告因過失傷害案件，經檢察官提起公訴（八十八年度偵字第一０七二二號），
本院判決如左:
        主  文
甲○○無罪。
        理  由
一、公訴意旨略以：被告甲○○係彰化基督教醫院（設於彰化縣彰化市○○街一三五
    號）醫師，為從事醫療業務之人，其於民國八十六年十一月二十七日，在該院手
    術室為病患丙○○施行頸椎後固定骨融合術，應注意病患丙○○係以俯臥姿勢進
    行手術，頭墊如直接壓迫眼部，使眼部之循環受阻，將有因長時間之壓迫導致視
    動脈阻塞而喪失視力之可能，又無不能注意之情事，竟疏未注意於手術過程中，
    避免使頭墊長時間直接壓迫病患丙○○之左眼，致丙○○於手術結束後，發現左
    眼之視力幾近全失，經向甲○○詢問，甲○○以手術後之自然現象，休息一段時
    間即可復原等詞安撫。迨至八十八年五月十九日，丙○○因其左眼視力仍未復原
    ，乃向彰化基督教醫院眼科主治醫師黃峻峰求診，經黃峻峰開具診斷書，診斷丙
    ○○因左眼視網膜動脈栓塞症，導致左眼視力喪失，僅有眼前二十公分辨別手動
    之能力，視力不及０˙０一，丙○○至此始知前開手術過程中，甲○○對其頭部
    擺放姿勢之照顧不當，致其受有一目視能毀敗之重傷害，因認被告甲○○涉有係
    犯刑法第二百八十四條第二項後段之業務過失致重傷害罪嫌云云。
二、按犯罪事實應依證據認之，無證據不得推定其犯罪事實；又不能證明被告犯罪者
    ，應諭知無罪之判決，刑事訴訟法第一百五十四條及第三百零一條第一項定有明
    文。再按認定不利被告之事實，須依積極之證據，苟積極證據不足為不利於被告
    事實之認定，更不必有何有利之證據；又認定犯罪事實所憑之證據，雖不以直接
    證據為限，間接證據亦包括在內，然而無論直接證據或間接證據，其為訴訟上之
    證明，須於通常一般之人均不致有所懷疑，而得確信其為真實之程度者，始得據
    有罪之認定，最高法院著有三十年上字第八一六號判例、七十六年臺上字第四九
    八六號判例可資參照。
三、訊據被告甲○○固不諱言為告訴人丙○○施行頸椎後固定骨融合術之事實，惟矢
    口否認其有何過失，辯稱：告訴人左眼視力喪失應非其施行手術過程中之照護不
    周所致，且告訴人於術後並無壓迫情形云云。經查，右開事實業據告訴人指訴綦
    詳，並有彰化基督教醫院病歷影本附卷可稽。又本件經送行政院衛生署醫事審議
    委員會鑑定結果，認被告於告訴人手術過程中，顯有照顧不周之處，此有行政院
    衛生署八十九年六月二十九日衛署醫字第八九０三七八七０號書函所附之該署醫
    事審議委員會鑑定書一份存卷可參。參以告訴人於八十六年十一月二十七日十四
    時五十五分手術結束，同日十七時十五分回病房後，即向醫護人員主訴左眼看不
    見一節，足見告訴人左眼視力之喪失與手術療程有因果關係，被告辯解堪可採信
    。
    另本院又查無其他積極證據，足茲認定被告涉有公訴人所指之犯行，其犯罪即屬
    不能證明，自應為無罪之諭知，以免冤抑。
據上論斷，應依刑事訴訟法第三百零一條第一項，判決如主文。
本案經檢察官乙○○到庭執行職務。
中      華      民      國    九十一    年      九      月     十一     日
                                臺灣彰化地方法院刑事第一庭
                                    法      官  洪  志  賢
右正本證明與原本無異。
如不服本判決，應於判決送達後十日內，向本院提出上訴狀（須附繕本）。
告訴人或被害人對於判決如有不服具備理由請求檢察官上訴者，其上訴期間之計算係
以檢察官收受判決正本之日期為準。
                                    法院書記官  洪  年  慶
中      華      民      國    九十一    年      九      月     十八     日
